【裁判字號】    95,上訴,4014
【裁判日期】    951228
【裁判案由】    毒品危害防制條例
【裁判全文】
臺灣高等法院刑事判決                95年度上訴字第4014號
上  訴  人  臺灣板橋地方法院檢察署檢察官
被      告  甲○○
上列上訴人因毒品危害防制條例案件，不服臺灣板橋地方法院95
年度訴字第2143號，中華民國93年8月31日第一審判決（起訴案
號：臺灣板橋地方法院檢察署95年度毒偵字第3797號、第4058號
），提起上訴，本院判決如下：
    主  文
原判決撤銷。
甲○○連續施用第一級毒品，累犯，處有期徒刑捌月，扣案如附
表壹所示之第一級毒品海洛因，均沒收銷燬之；扣案如附表貳所
示之毒品包裝袋、注射針筒，均沒收。
    事  實
一、甲○○有如下之前案紀錄：
  (一)因違反麻醉藥品管理條例，經臺灣板橋地法院於民國（下同
    ）93年3月5日以93年毒聲字第205號裁定送觀察勒戒處所執
    行觀察、勒戒，執行後因認有繼續施用毒品傾向，經同法院
    於93年5月13日以93年度毒聲字第868號裁定送戒治處所強制
    戒治，而於94年1月11日停止強制戒治出所，所餘期間付保
    護管束，至94年5月12日保護管束期間屆滿，經臺灣板橋地
    方法院檢察署檢察官於94年2月24日以94年度戒毒偵字第71
    號為不起訴處分確定。
  (二)另因犯竊盜、強奪案件，經臺灣板橋地方法院於93年4月12
    日以93年度訴字第226號判決分別判處有期徒刑4月、有期徒
    刑1年，並定應執行有期徒刑1年2月，嗣雖上訴本院，然又
    於93年7月29日撤回上訴確定，而於95年1月17日縮刑期滿執
    行完畢。
二、詎甲○○仍無法戒除毒癮，復於前開強制戒治執行完畢後5
    年內，明知海洛因業經公告列為毒品危害防制條例第2條管
    制之第一級毒品，不得非法持有、施用，竟基於施用第一級
    毒品海洛因之摡括犯意，自95年3月底某日起至95年6月1日
    晚間止，在臺北縣中和市○○街56之1號5樓住處內，以注射
    針筒之方法，連續多次施用第一級毒品海洛因多次；平均2
    至4天施用1次。嗣先後：
  (一)經警持臺灣板橋地方法院法官簽發之搜索票，於95年5月18
    日13時30分許，至台北縣中和市○○街56之1號5樓甲○○住
    處搜索，為警在甲○○身上及住處分別扣得第一級毒品海洛
    因毒品一包（淨重0.07公克，空包裝重0.18公克）、第一級
    毒品海洛因殘渣一包（量微無法秤重），及甲○○所有供施
    用毒品所用之注射針筒2支。經帶至警局訊問，警詢中經採
    其尿液送驗，發現呈嗎啡代謝物之陽性反應，而查獲。
  (二)於95年6月2日15時30分許，在台北縣中和市○○街56之1號1
    樓前遇警盤檢，扣得甲○○所有之第一級毒品海洛因毒品一
    包（淨重0.05公克，空包裝重0.21公克）。經帶至警局訊問
    ，警詢中經採其尿液送驗，發現呈嗎啡代謝物之陽性反應，
    而再度為警查獲。
二、案經臺北市政府警察局萬華分局報請臺灣板橋地方法院檢察
    署檢察官偵查起訴。
    理  由
一、訊據被告甲○○在本院審理中對於上揭事實均已坦承不諱。
    復查：
  (一)被告於95年5月18日、同年6月2日為警查獲後，警詢中所採
    尿液送臺灣檢驗科技股份有限公司檢驗結果，發現均呈嗎啡
    之陽性反應，有臺北市政府警察局偵辦毒品案件尿液檢體委
    驗單2紙、臺灣檢驗科技股份有限公司95年6月4日、同年6月
    15 日出具之濫用藥物尿液檢體檢驗報告2紙附卷可稽（見95
    毒偵字第3797號卷第41頁、95毒偵字第4058號卷第39頁）。
    再查，警方於95年5月18日至被告住處搜索所扣得之白粉1包
    ，經送檢驗結果含有海洛因成分，淨重0.07公克，空包裝重
    0.18公克，有法務部調查局95年7月7日調科壹字第06001196
    5號鑑定通知書在卷可憑（見95年度毒偵字第3797號卷第48
    頁）；又，被告於95年6月2日，在台北縣中和市○○街56之
    1號1樓前遇警盤檢，為警扣得之白粉1包，經送檢驗結果含
    有海洛因成分，淨重0.05公克，空包裝重0.21公克，有法務
    部調查局95年7月10日調科壹字第060012023號鑑定通知書在
    卷可參（見原審卷第19頁）；至於，另扣案殘渣袋一包內之
    殘渣係第一級毒品海洛因（量微無法秤重），除有扣押筆錄
    在卷外，亦據被告供陳不諱。被告之上揭自白核與事實相符
    ，應可採信。
  (二)被告前曾因違反麻醉藥品管理條例，經臺灣板橋地法院於93
    年3月5日以93年毒聲字第205號裁定送觀察勒戒處所觀察、
    勒戒，執行後因認有繼續施用毒品傾向，經同法院於93年5
    月13日以93年度毒聲字第868號裁定送戒治處所強制戒治，
    而於94年1月11日停止戒治出所，至94年5月12日保護管束期
    滿，經臺灣板橋地方法院檢察署檢察官於94年2月24日以94
    年度戒毒偵字第71號為不起訴處分確定，有本院被告全國前
    案紀錄表在卷可查。被告於前揭觀察、勒戒、強制戒治處分
    執行完畢後5年內再犯本案施用毒品罪，依毒品危害防制條
    例第23條第2項之規定，應逕行追訴處罰。
  (三)本案事證已臻明確，被告犯行洵堪認定，自應依法論科。
二、論罪法條：
  (一)核被告非法施用毒品海洛因，所為係犯毒品危害防制條例第
    10條第1項之施用第一級毒品罪。被告施用第一級毒品前後
    持有第一級毒品海洛因之行為，應為施用之高度行為所吸收
    ，不另論罪。
  (二)被告先後多次施用第一級毒品海洛因，時間緊接，且觸犯構
    成要件相同之罪名，顯係基於概括犯意反覆所為，應依刑法
    第56條連續犯規定，論以一罪，並加重其刑。次查，被告行
    為後，刑法第56條連續犯之規定，業於94年1月7日修正公布
    刪除，並於95年7月1日施行，則被告之犯行，因行為後新法
    業已刪除連續犯之規定，此刪除雖非犯罪構成要件之變更，
    但顯已影響行為人刑罰之法律效果，自屬法律有變更，依新
    法第2條第1項規定，比較新、舊法結果，仍應適用較有利於
    被告之行為時法律即舊法論以連續犯（最高法院95年第8次
    刑事庭會議決議參照）。又行為後法律有變更者，依修正前
    刑法第2條第1項之規定，以適用裁判時法為原則，如行為時
    法有利於行為人，則例外適用行為時法；本案經比較新舊法
    ，行為後之法律並非較有利於行為人，仍應適用行為時法。
  (三)被告曾因犯竊盜、強奪案件，經臺灣板橋地方法院於93 年4
    月12日以93年度訴字第226號判決分別判處有期徒刑4月、有
    期徒刑1年，並定應執行有期徒刑1年2月，嗣雖上訴本院，
    然又於93年7月29日撤回上訴確定，而於95年1月17日縮刑期
    滿執行完畢，有本院被告全國前案紀錄表附卷供參；被告於
    執行完畢五年以內再故意犯本件有期徒刑以上之罪，不論依
    修正前之刑法第47條，或修正後之刑法第47條第1項之規定
    ，均構成累犯，對被告而言並無有利或不利之情形，自不生
    新舊法比較之問題，應逕依修正前之刑法第47條，論以累犯
    ，並加重其刑。
三、原審據以論罪科刑，固非無見。惟查，扣案之毒品外包裝袋
    係用以放置毒品防止逸漏，以便於攜帶、施用，均為供犯罪
    所用之物；原判決僅沒收其中一個殘渣袋，對於其餘包裝袋
    則未予敘明沒收與否，自有未洽。檢察官之上訴意旨，請求
    就臺灣板橋地方法院檢察署95年度毒偵字第5499號卷併予審
    判乙節，雖無理由（詳如後述）；然原判決既有前述之可議
    ，仍屬無可維持，應由本院將原判決撤銷改判。爰審酌被告
    前曾因施用毒品經觀察勒戒、強制戒治，竟再施用毒品而犯
    本罪，其犯罪雖屬自戕行為，然對社會秩序仍具有危害性，
    及其施用期間、次數，犯罪後坦承犯行之態度等一切情狀，
    仍如原審判處如主文所示之刑。扣案如附表壹所示之物，係
    查獲之第一級毒品，不問屬於犯人與否，均應依毒品危害防
    制條例第18條第1項前段之規定，宣告沒收銷燬之。扣案如
    附表貳之(一)、(二)、(四)所示放置第一級毒品海洛因、殘渣之包
    裝袋，與所放置之上開毒品、殘渣，在客觀上並非不能析離
    ，且扣案之該等外包裝袋係用以放置毒品防止逸漏，以便於
    攜帶、施用；另扣案供施用海洛因之注射針筒2支，係供施
    用第一級毒品海洛因之物，均為供犯罪所用之物，並經被告
    陳明為其所有，應依刑法38條第1項第2款前段之規定，併予
    宣告沒收。
四、臺灣板橋地方法院檢察署95年度毒偵字第5499號卷號移送併
    辦意旨略以：被告於前揭強制戒治執行完畢釋放後五年內，
    復基於施用第一級毒品海洛因之犯意，於95年8月2日22時許
    ，在台北縣中和市○○街56之1號5樓住所內，以將海洛因置
    入注射針筒加水注射於血管之方式施用海洛因，嗣於同年月
    3日18時10分許，在台北縣板橋市○○街音樂公園入口處為
    警查獲，並扣得海洛因1小包（毛重0.3公克、淨重0.1公克
    ）及注射針筒1支，認被告此部分亦涉犯施用第一級毒品罪
    ，且與本案有連續犯之關係，而移送本院併辦云云。惟查，
    被告在本案行為後，刑法第56條連續犯之規定，業於94年1
    月7日修正公布刪除，並於95年7月1日施行；則被告於95年8
    月2日被查獲之犯行，因新法業已刪除連續犯之規定，自難
    認與本案有連續犯之關係，本院亦屬無從併予審判；而應退
    回由原檢察署檢察官另為適法之處置。
據上論斷，應依刑事訴訟法第369條第1項前段、第364條、第299
條第1項前段，毒品危害防制條例第10條第1項、第18條第1項前
段，刑法第11條、第2條第1項前段、第47條、第38條第1項第2款
，修正前刑法第56 條，判決如主文。
本案經檢察官侯千姬到庭執行職務。
中    華    民    國    95    年    12    月    28    日
                  刑事第十庭    審判長法  官  劉景星
                                      法  官  陳志洋
                                      法  官  陳博志
以上正本證明與原本無異。
如不服本判決，應於收受送達後十日內向本院提出上訴書狀，其
未敘述上訴之理由者並得於提起上訴後十日內向本院補提理由書
（均須按他造當事人之人數附繕本）。
                                      書記官  陳嘉文
中    華    民    國    96    年    1     月    2     日
附錄：本案論罪科刑法條全文
毒品危害防制條例第10條
施用第一級毒品者，處 6 月以上 5 年以下有期徒刑。
施用第二級毒品者，處 3 年以下有期徒刑。
附表壹：
  (一)95年5月18日為警查獲之海洛因1包（淨重0.07公克）。
  (二)95年5月18日為警查獲之海洛因殘渣袋1只內之第一級毒品海
    洛因殘渣（量微無法秤重）。
  (三)95年6月2日為警查獲之海洛因1包（淨重0.05公克）。
附表貳：
  (一)放置附表壹編號(一)第一級毒品海洛因之包裝袋1只（空包裝
    重0.18公克）。
  (二)放置附表壹編號(二)海洛因殘渣之殘渣包裝袋1只。
  (三)95年5月18日為警查獲供施用海洛因之注射針筒2支。
  (四)放置附表壹編號(三)第一級毒品海洛因之包裝袋1只（空包裝
    重0.21公克）。


司法院資訊處製作；財團法人民間司法改革基金會備份。
